【裁判字號】    99,訴,1465
【裁判日期】    990806
【裁判案由】    偽造有價證券等
【裁判全文】
臺灣臺中地方法院刑事判決              99年度訴字第1465號
公  訴  人  臺灣臺中地方法院檢察署檢察官
被      告  鄒豐吉
上列被告因偽造有價證券等案件，經檢察官提起公訴（99年度偵
緝字第945、956號），被告於本院準備程序就被訴事實為有罪之
陳述，經本院合議庭裁定改由受命法官獨任行簡式審判程序，判
決如下：
    主    文
鄒豐吉意圖使他人受刑事處分，而向該管公務員誣告，累犯，處
有期徒刑肆月。又意圖使他人受刑事處分，而向該管公務員誣告
，累犯，處有期徒刑肆月。又意圖使他人受刑事處分，而向該管
公務員誣告，累犯，處有期徒刑肆月。又意圖使他人受刑事處分
，而向該管公務員誣告，累犯，處有期徒刑肆月。又意圖使他人
受刑事處分，而向該管公務員誣告，累犯，處有期徒刑肆月。應
執行有期徒刑壹年。
    犯罪事實
一、鄒豐吉前因偽造文書案件，經臺灣新竹地方法院以95年度竹
    簡字第400號判決判處有期徒刑4月確定，甫於民國96年3月9
    日易科罰金執行完畢，詎仍不知悔悟，明知邱青芳、戴誌樊
    、彭明清、楊大成及劉玉雪等人並未向其借款，且無詐騙鄒
    豐吉而取得款項之情形，竟意圖使邱青芳、戴誌樊、彭明清
    、楊大成及劉玉雪等人受刑事處分，各基於誣告之犯意，分
    別為下列犯行：(一)於97年3月31日16、17時許，具狀向臺灣
    臺中地方法院檢察署誣告，指稱邱青芳明知無清償能力，意
    圖為自己不法之所有，於92年間，透過友人至臺中地區向其
    借款新臺幣（下同）62萬元，並簽立本票後交付以取信於其
    ，並保證絕對到期日時能全部清償，致其不疑有詐，因而陷
    於錯誤判斷中，並如數將上開現金交予給邱青芳，詎料屆期
    向邱清芳請求返還欠款時，竟無法獲得支付款項，且日後求
    償時亦不知蹤影，全未償還，至此其始驚覺受騙，因認邱清
    芳涉有刑法第339條第1項之詐欺取財罪嫌等語。(二)於97年3
    月31日17時許，具狀向臺灣臺中地方法院檢察署誣告，指稱
    楊道成明知無清償能力，意圖為自己不法之所有，於95年間
    ，向其借款7萬元，並簽立借據2紙後交付以取信於其，並保
    證絕對到期日時能全部清償，致其不疑有詐，因而陷於錯誤
    判斷中，並如數將上開現金交予給楊大成，詎料屆期向楊大
    成請求返還欠款時，竟無法獲得支付款項，且日後求償時亦
    不知蹤影，全未償還，至此其始驚覺受騙，因認楊大成涉有
    刑法第339條第1項之詐欺取財罪嫌等語。(三)於97年4月1日16
    時許，具狀向臺灣臺中地方法院檢察署誣告，指稱彭明清明
    知無清償能力，意圖為自己不法之所有，於95年3月17日，
    透過友人向其借款6萬元，並簽立借據1紙後交付以取信於其
    ，並保證絕對到期日時能全部清償，致其不疑有詐，因而陷
    於錯誤判斷中，並如數將上開現金交予給彭明清，詎料屆期
    向彭明清請求返還欠款時，竟無法獲得支付款項，且日後向
    彭明清戶籍地求償時亦不知蹤影，全未償還，至此其始驚覺
    受騙，因認彭明清涉有刑法第339條第1項之詐欺取財罪嫌等
    語。(四)於97年4月1日16時許，具狀向臺灣臺中地方法院檢察
    署誣告，指稱戴誌樊明知無清償能力，意圖為自己不法之所
    有，於95年2月23日，透過友人至臺中地區向其借款6萬元，
    並簽立借據1紙後交付以取信於其，並保證絕對到期日時能
    全部清償，致其不疑有詐，因而陷於錯誤判斷中，並如數將
    上開現金交予給戴誌樊，詎料屆期向戴誌樊請求返還欠款時
    ，竟無法獲得支付款項，且日後向戴誌樊戶籍地求償時亦不
    知蹤影，全未償還，至此其始驚覺受騙，因認戴誌樊涉有刑
    法第339條第1項之詐欺取財罪嫌等語。(五)於98年4月3日17時
    許，具狀向臺灣臺中地方法院檢察署誣告，指稱劉玉雪為其
    前妻之友人，因與其前妻交情匪淺，而由其前妻陪同出面向
    其借錢，而於97年2月27日當場交付早已簽立好之本票交付
    其前妻，劉玉雪並向其稱本票確經由葉斯科及劉昌發同意且
    授權所簽立，直至其近日向第三人葉斯科求償時才發現非劉
    玉雪所言，顯見劉玉雪一開始就不想償還本件借款，才開立
    無效票給付予其，經其多次向劉玉雪催討借款，都避不見面
    ，因認劉玉雪涉有刑法第339條第1項之詐欺罪嫌等語。嗣經
    檢察官查明邱青芳、戴誌樊、彭明清、楊大成及劉玉雪等人
    並非向鄒豐吉借款，始悉上情。
二、案經臺灣臺中地方法院檢察署檢察官自動檢舉偵查起訴。
    理    由
一、按除被告所犯為死刑、無期徒刑、最輕本刑為3年以上有期
    徒刑之罪或高等法院管轄第一審案件者外，於刑事訴訟法第
    273條第1項程序進行中，被告先就被訴事實為有罪之陳述時
    ，審判長得告知被告簡式審判程序之旨，並聽取當事人、代
    理人、辯護人及輔佐人之意見後，裁定進行簡式審判程序；
    除簡式審判程序及簡易程序案件外，第一審應行合議審判，
    刑事訴訟法第273之1條第1項、第284條之1分別定有明文。
    查本件被告鄒豐吉所犯係死刑、無期徒刑、最輕本刑為3年
    以上有期徒刑或高等法院管轄第一審案件以外之罪，並於本
    院行準備程序時就被訴事實為有罪之陳述，本院合議庭依前
    揭規定，經評議結果，裁定改由受命法官獨任行簡式審判程
    序。又簡式審判程序之證據調查，依刑事訴訟法第273條之2
    規定，不受同法第159條第1項審判外陳述排除之限制，再被
    告對於卷內之各項證據，亦不爭執證據能力，故卷內所列之
    各項證據，自得作為證據，合先敘明。
二、訊據被告鄒豐吉對於前開犯罪事實坦承不諱，且據證人戴誌
    樊、楊大成、劉玉雪於檢察官偵查中結證證述明確，復有刑
    事告訴狀5份、及臺灣臺中地方法院檢察署97年度偵字第799
    4、7995、8173、8176號偵查卷、98年度偵字第8992號偵查
    卷可憑。被告之自白與事實相符，其事證明確，犯行堪予認
    定，應予依法論科。
三、核被告鄒豐吉所為，均係犯刑法第169條第1項之誣告罪。被
    告所犯上開5罪間，犯意個別，罪名不同，應予分論併罰。
    查，被告前因犯偽造文書罪，經臺灣新竹地方法院判處有期
    徒刑4月確定，於96年3月9日易科罰金執行完畢。其受徒刑
    執行完畢後，5年以內故意再犯本件5次誣告犯行，均為累犯
    ，各應依刑法第47條第1項之規定加重其刑。爰審酌被告因
    向他人購買債權催債不成，即向公務員誣告被害人邱青芳等
    人，造成被害人等人有遭受刑事訴追之危險，及被告於被害
    人刑事案件偵查中自白，並被害人實際上業經檢察官為不起
    訴處分，被告犯後坦承犯行等一切情狀，分別量處如主文所
    示之刑，並定其應執行之刑。
據上論斷，應依刑事訴訟法第273條之1第1項、第299條第1項前
段，刑法第169條第1項、第47條第1項、第51條第5款，判決如主
文。
中    華    民    國    99    年    8     月    6     日
                    刑事第六庭  法  官  戴博誠
以上正本證明與原本無異。
如不服本判決應於收受判決後10日內向本院提出上訴書狀，並應
敘述具體理由；其未敘述上訴理由者，應於上訴期間屆滿後20日
內向本院補提理由書（均須按他造當事人之人數附繕本）「切勿
逕送上級法院」。
                                書記官  林政佑
中    華    民    國    99    年    8     月    6     日
【附錄論罪科刑法條】
刑法第169條第1項：
意圖他人受刑事或懲戒處分，向該管公務員誣告者，處7年以下
有期徒刑。

司法院資訊處製作；財團法人民間司法改革基金會備份。
